---
title: "Implementación clustering basado en densidad con mlr"
author: "Juan Gómez Romero"
output:
    html_document:
      code_folding: "show"
      toc: true
      toc_depth: 2
      toc_float: true
      df_print: paged
---

```{r setup, include=FALSE}
knitr::opts_chunk$set(echo = TRUE)
library(knitr)
library(tidyverse)
library(mlr3verse)
library(mlr3viz)
```

# Carga de datos

Cargamos el dataset [GvHD](https://rdrr.io/cran/mclust/man/GvHD.html), sección de control, en un [tibble](https://tibble.tidyverse.org) de [tidyverse](https://www.tidyverse.org).

```{r load-data}
data(GvHD, package = "mclust")
gvhdTib_raw <- as_tibble(GvHD.control)
gvhdTib_raw
```

# Preprocesamiento

Aplicamos preprocesamiento básico:

* Eliminar valores perdidos con na.omit() (no se elimina ninguno)
* Escalar variables con [scale()](https://www.rdocumentation.org/packages/base/versions/3.6.2/topics/scale)

```{r preprocess-data}
print(paste0("Filas antes de preprocesamiento: ", nrow(gvhdTib_raw)))

gvhdTib <- gvhdTib_raw %>%
  na.omit() %>%
  scale() %>%
  as_tibble()

head(gvhdTib)

print(paste0("Filas después de preprocesamiento: ", nrow(gvhdTib)))
```

## Revisión del dataset

```{r peek-data}
summary(gvhdTib)
```

# Clústering basado en densidad con DBSCAN

## Calcular clústeres

Calculamos los clústeres con [dbscan](https://mlr3cluster.mlr-org.com/reference/mlr_learners_clust.dbscan.html) de [mlr3cluster](https://mlr3cluster.mlr-org.com/index.html). mlr actúa aquí como _wrapper_ de la implementación  [dbscan::predict.dbscan_fast()](https://rdrr.io/cran/dbscan/man/dbscan.html).

```{r cluster-dbscan}
# task
my_task <- TaskClust$new(id = "my_first_dbscan_cluster", backend = gvhdTib)

# learner
my_learner <- lrn("clust.dbscan")
my_learner$param_set$values <- list(eps = 1, minPts = 500)

# train
my_learner$train(task = my_task)

# resultado
predictions <- my_learner$predict(my_task)
```

## Visualización de clústeres
Visualizamos los clústeres obtenidos con las funciones específicas de visualización del paquete [mlr3viz](https://github.com/mlr-org/mlr3viz).

```{r visualization-agnes-mlr3viz}
autoplot(predictions, my_task, type = "pca", frame = TRUE)
```

## Ajustar hiperparámetros _minPts_ y _eps_

### Definir espacio de búsqueda
En primer lugar, buscamos valores de referencia para los hiperparámetros:

```{r adjust-hyper-dbscan-estimation1}
minPts <- 1000
```

* _minPts_ es el número mínimo de objetos para constituir un cluster. Como heurística inicial, podemos definir un valor por debajo de $n/k$, para un número de clústeres $k$ estimado (`minPts`).

* _eps_ es el valor de distancia de búsqueda para considerar las regiones de alta densidad. Para ello, podemos visualizar las distancias a los $k_{kNN}$ vecinos más cercanos (usamos también `minPts`).

```{r adjust-hyper-dbscan-estimation2}
library(dbscan)
kNNdistplot(gvhdTib, k=minPts)
abline(h = c(1.0, 3.5))   # puntos de codo observados manualmente
```

### Realizar búsqueda en el hiperespacio de parámetros
Utilizamos de nuevo [AutoTuner](https://mlr3tuning.mlr-org.com/reference/AutoTuner.html) para ajustar automáticamente los hiperparámetros y seleccionar el mejor modelo

```{r adjust-hyper-dbscan-auto, message=FALSE, warning=FALSE, results=FALSE}
lrn <- lrn("clust.dbscan", eps = 1)
sp  <- ps(eps    = p_dbl(lower=1.5, upper=3.5), 
          minPts = p_int(lower=2500, upper=5000))   # valores algo más bajos para obtener >= 3 clústeres
trm <- trm("evals", n_evals = 100)
tnr <- tnr("grid_search")

at <- AutoTuner$new(
  learner = lrn,
  resampling = rsmp("insample"),
  measure = msr("clust.db"),
  search_space = sp,
  terminator = trm,
  tuner = tnr
)

clst <- at$train(my_task)

pred <- clst$predict(my_task)
autoplot(pred, my_task, type = "pca", frame = TRUE)
```

# Clústering basado en densidad con OPTICS

OPTICS no está disponible en mlr, por lo que utilizaremos directamente la implementación de [dbscan::optics()](https://www.rdocumentation.org/packages/dbscan/versions/0.9-8/topics/optics).

```{r cluster-optics}
library(dbscan)
opt <- optics(gvhdTib, minPts = 1000)
```

A partir de objeto obtenido por el algoritmo se pueden determinar los clústeres. Esto puede hacerse visualmente o usando un hiperparámetros adicional _xi_, que modela el salto que debe producirse en el valor _reachability distance_ para considerar dos clústeres separados.

```{r cluster-optics-particion}
plot(opt)
clst2 <- extractXi(opt, xi = 0.01)
levels(factor(clst2$cluster))
```

