---
title: "Implementación clustering jerárquico con mlr"
author: "Juan Gómez Romero"
output:
    html_document:
      code_folding: "show"
      toc: true
      toc_depth: 2
      toc_float: true
      df_print: paged
---

```{r setup, include=FALSE}
knitr::opts_chunk$set(echo = TRUE)
library(knitr)
library(tidyverse)
library(mlr3verse)
library(mlr3viz)
```

# Carga de datos

Cargamos el dataset [GvHD](https://rdrr.io/cran/mclust/man/GvHD.html), sección de control, en un [tibble](https://tibble.tidyverse.org) de [tidyverse](https://www.tidyverse.org).

```{r load-data}
data(GvHD, package = "mclust")
gvhdTib_raw <- as_tibble(GvHD.control)
gvhdTib_raw
```

# Preprocesamiento

Aplicamos preprocesamiento básico:

* Eliminar valores perdidos con na.omit() (no se elimina ninguno)
* Escalar variables con [scale()](https://www.rdocumentation.org/packages/base/versions/3.6.2/topics/scale)

```{r preprocess-data}
print(paste0("Filas antes de preprocesamiento: ", nrow(gvhdTib_raw)))

gvhdTib <- gvhdTib_raw %>%
  na.omit() %>%
  scale() %>%
  as_tibble()

head(gvhdTib)

print(paste0("Filas después de preprocesamiento: ", nrow(gvhdTib)))
```

## Revisión del dataset

```{r peek-data}
summary(gvhdTib)
```

# Clústering jerárquico

## _Agglomerative clustering_

### Calcular clústeres
Calculamos los clústeres con [agnes](https://mlr3cluster.mlr-org.com/reference/mlr_learners_clust.agnes.html) de [mlr3cluster](https://mlr3cluster.mlr-org.com/index.html). mlr actúa aquí como _wrapper_ de la implementación  [cluster::agnes()](https://rdrr.io/cran/cluster/man/agnes.html) y utiliza [stats::cutree()](https://rdrr.io/r/stats/cutree.html) para realizar el corte del dendrograma y obtener _k_ clústeres.

```{r cluster-agnes}
# task
my_task <- TaskClust$new(id = "my_first_agnes_cluster", backend = gvhdTib)
autoplot(my_task)

# learner
my_learner <- lrn("clust.agnes", k=4, metric = "manhattan", method = "average")

# parámetros disponibles
print(my_learner$param_set$ids())

# train
my_learner$train(task = my_task)

# dendograma
# autoplot(my_learner)

# resultado
predictions <- my_learner$predict(my_task)
```
### Visualización de clústeres
Visualizamos los clústeres obtenidos con las funciones específicas de visualización del paquete [mlr3viz](https://github.com/mlr-org/mlr3viz).

```{r visualization-agnes-mlr3viz}
autoplot(predictions, my_task)
autoplot(predictions, my_task, type = "pca", frame = TRUE)
```

## _Divisive clustering_

### Calcular clústeres
Calculamos los clústeres con [diana](https://mlr3cluster.mlr-org.com/reference/mlr_learners_clust.diana.html) de [mlr3cluster](https://mlr3cluster.mlr-org.com/index.html). mlr actúa aquí como _wrapper_ de la implementación  [cluster::diana()](https://rdrr.io/pkg/cluster/man/diana.html) y utiliza [stats::cutree()](https://rdrr.io/r/stats/cutree.html) para realizar el corte del dendrograma y obtener _k_ clústeres.

```{r cluster-diana}
# task
my_task <- TaskClust$new(id = "my_first_diana_cluster", backend = gvhdTib)
autoplot(my_task)

# learner
my_learner <- lrn("clust.diana", k = 4, metric = "manhattan")

# parámetros disponibles
print(my_learner$param_set$ids())

# train
my_learner$train(task = my_task)

# dendograma
# autoplot(my_learner)

# resultado
predictions <- my_learner$predict(my_task)
```

### Visualización de clústeres
Visualizamos los clústeres obtenidos con las funciones específicas de visualización del paquete [mlr3viz](https://github.com/mlr-org/mlr3viz).

```{r visualization-cluster-diana}
autoplot(predictions, my_task)
autoplot(predictions, my_task, type = "pca", frame = TRUE)
```
